【裁判字號】    90,台非,324
【裁判日期】    900926
【裁判案由】    盜匪
【裁判全文】
最高法院刑事判決                                  九十年度台非字第三二四號
    上訴人  最高法院檢察署檢察總長
    被  告  甲  ○  ○
            黃柏(伯)凱
右上訴人因被告等盜匪案件，對於台灣台北地方法院中華民國八十九年十月三十一日
第一審確定判決（八十九年度訴字第七八五號，起訴案號：台灣台北地方法院檢察署
八十九年度偵字第七五四六號），認為違法，提起非常上訴，本院判決如左：
    主  文
原判決關於違背法令之部分撤銷。
    理  由
非常上訴理由稱：「按判決不適用法則者當然違背法令，刑事訴訟法第三百七十八條
後段（按：係適用法則不當之誤）定有明文。本件原確定判決以懲治盜匪條例係屬限
時之特別法，現已失效，應回歸刑法之基本規範為由，而改變起訴法條，論以同法第
三百三十條第一項之加重強盜罪云云，固非無據，惟查：現行懲治盜匪條例係經立法
程序於民國四十六年六月五日修正公布施行，將原第八條及第十條之規定予以刪除，
原第九條改為第八條，第十一條改為第九條；考諸上開刪除原第十條『施行期間定為
一年，必要時得以命令延長』有關限時法規定之立法本意，係為期遏止盜風，改善治
安，而認本條例第一條至第七條及原第九條均有施行之必要，遂將本條例由限時法改
為經久施行之常態性刑事特別法，並重新調整條次，形式上稱修正，然實質上業已具
有重新全部立法之性質。故本條例修正前，雖有數次命令延長已逾期，仍非可認為已
經失效，此為最高法院之一貫見解。是上開條例既仍屬有效之法律，自應予以援用，
方為適法。乃原確定判決竟認該條例業已失效，而改論以普通刑法強盜罪罪責，顯係
判決適用法則不當，自屬違背法令。爰依刑事訴訟法第四百四十一條、第四百四十三
條提起非常上訴，以資糾正。」等語。
本院按判決不適用法則或適用不當者，為違背法令。刑事訴訟法第三百七十八條定有
明文。本件被告甲○○、黃柏凱（非常上訴書誤載為乙○○）所犯盜匪罪，懲治盜匪
條例第五條第一項第一款有特別處罰規定，且刑度較刑法為重，依特別法優於普通法
之原則，自應適用該條例第五條第一項第一款處罰，而無適用刑法第三百三十條第一
項規定之餘地，原判決竟誤以上開條例已失效之法律，依牽連犯關係，從較重之刑法
第三百三十條第一項論處被告等罪刑，顯有適用法則不當之違法。案經確定，非常上
訴意旨執以指摘，洵有理由。惟原判決尚非不利於被告，應由本院僅將原判決關於違
背法令之部分撤銷，以資糾正。
據上論結，應依刑事訴訟法第四百四十七條第一項第一款前段，判決如主文。
中      華      民      國     九十     年      九      月    二十六    日
                              最高法院刑事第三庭
                                  審判長法官  陳  錫  奎
                                        法官  洪  清  江
                                        法官  李  伯  道
                                        法官  呂  丹  玉
                                        法官  陳  世  雄
      右正本證明與原本無異
                                              書  記  官
中      華      民      國     九十     年      十      月      四      日


司法院資訊處製作；財團法人民間司法改革基金會備份。
